臺灣宜蘭地方法院交通事件裁定　　　　 96年度交聲字第215號
移送機關　　交通部公路總局臺北區監理所宜蘭監理站
異　議　人　甲○○
上列異議人因違反道路交通管理處罰條例案件，對於交通部公路
總局台北區監理所宜蘭監理站於民國96年5月11日所為之處分（宜
監字第裁43─Q00000000號），聲明異議，本院裁定如下：
    主  文
原處分撤銷。
甲○○不罰。
    理  由
一、原移送機關裁決意旨略以：異議人即受處分人甲○○騎乘車
    牌號碼GRD-273號重型機車，於民國95年10月23日上午10時4
    分許，在宜蘭縣頭城鎮○○路15號，因無照駕駛違規，為宜
    蘭縣政府警察局礁溪分局以宜警交字第Q00000000號製單舉發
    ，交通部公路總局臺北區監理所宜蘭監理站遂依道路交通管
    理處罰條例第21條第1項第1款規定，裁處異議人罰鍰新台幣
    （下同）9,600元。
二、異議意旨略以：異議人當時於95年10月23日上午10點4分，在
    宜蘭縣頭城鎮○○路15號前雖違規停車，但係由其先生騎乘
    於該處停放的，並非由異議人所騎乘，異議人僅代收違規停
    車之罰單，且員警取締時並未詢問誰是駕駛人，竟於事後開
    出罰單，警員該舉發行為認定有誤等語。
三、按法院受理有關交通事件，準用刑事訴訟法之規定，道路交
    通管理處罰條例第89條前段定有明文。又參照最高法院76年
    度台上字第4986號判例意旨，認定犯罪事實所憑之證據，雖
    不以直接證據為限，間接證據亦包括在內；然而無論直接或
    間接證據，其為訴訟上之證明，須於通常一般之人均不致有
    所懷疑，而得確信其為真實之程度者，始得據為有罪之認定
    ，倘其證明尚未達到此一程度，而有合理之懷疑存在，以致
    事實審法院無從取得有罪之確信時，即應由法院為諭知被告
    無罪之判決。則上開原則，於法院審理行為人違反道路交通
    管理處罰條例案件時，亦有適用。從而，法院於審理行為人
    違反道路交通管理處罰條例案件，當踐行完畢調查證據之程
    序後，為事實之認定時，如就原處分機關所認定之行為人違
    規之事實，仍有合理之懷疑，而無法百分之百確信行為人確
    有該當於道路交通管理處罰條例各該處罰條文之構成要件事
    實時，即應依上開原則，對受處分人為有利之認定。查原處
    分機關認異議人涉有上開違規駕駛之行為，無非係以宜蘭縣
    政府警察局礁溪分局警員之舉發通知單及宜蘭縣政府警察局
    礁溪分局96年7月3日警礁交字第0964102611號書函為其主要
    論據。又查證人即本件舉發之警員鄭文明於本院96年9月6日
    訊問時雖證稱：當天是是1個人執行查戶口勤務，於經過頭
    城鎮○○路郵局，只看見機車停在道路中，影響其他車輛通
    行，車上沒有其他人，伊本來要上前採取逕行舉發，當拍完
    照之後，異議人就出現，伊請異議人出示證件，異議人沒有
    說什麼話，當時伊用無線電查詢機車車籍資料，車主是王清
    順，而當時是開違規停車，異議人沒有說是她騎乘的機車，
    也沒有說是誰騎過來，後來當場開1張違規停車的紅單由異
    議人簽收，然後伊就離開，之後把罰單彙整給交通局，過了
    1個多月，監理站發文請伊開1張異議人無照駕駛，所以才開
    這張罰單等語（參見本院96年9月6日訊問筆錄）。惟異議人
    異議理由所稱，當時該車輛係伊先生停放於上開地點後即去
    民眾服務處，伊在郵局繳錢，看到警察開單，就把機車牽走
    ，警察還是當場開違規停車的罰單，伊簽收等語。而查據舉
    發員警上開證述，亦僅能認定上開重型機車停放於宜蘭縣頭
    城鎮○○路15號前之事實，但是否為異議人騎乘機車至該處
    後停放，舉發之警員鄭文明復陳稱：「（你在舉發過程前後
    ，有無看到其他任何人騎乘那輛機車？）無。（依你所見，
    可以看見當時騎乘機車的人是否為異議人？）我沒有看見。
    （從何證據，當時騎乘機車是異議人？）我在舉發的時候，
    異議人從郵局跑出來，我只能判斷是由異議人騎乘機車。」
    （參見上開訊問筆錄）。則舉發警員當日未見騎乘機車至該
    處是否為異議人本人，從警員製發違規停車之舉發單時，異
    議人前來關切並收受該舉發單，迄於警員離開時，其中過程
    亦未目睹異議人騎乘該機車，則異議人所稱當日係由其夫騎
    乘機車共同前往舉發地點處，因其目睹警員開單而急忙上前
    關切等語尚非無稽，本件異議人違規事實既有上述疑點，即
    應為異議人有利之認定。再依現存卷證資料，並無積極之證
    據足以證明異議人確實於上揭時、地，駕駛上揭重型機車違
    規，自難僅以舉發單之簽收者為異議人即遽認異議人駕駛上
    揭重型機車有「未領有駕駛執照駕駛機器腳踏車」之違規行
    為，是異議人所涉上開「未領有駕駛執照駕駛機器腳踏車」
    之違規行為即屬無從證明。
四、綜上所述，原處分機關認異議人未領有駕駛執照駕駛機器腳
    踏車之違規行為，依道路交通管理處罰條例第21條第1項第1
    款之規定，裁處異議人9,600元，即難認為允當，本件異議人
    之異議為有理由，應由本院將原處分撤銷，改諭知異議人不
    罰，以資適法。
五、據上論斷，應依道路交通案件處理辦法第20條前段裁定如主
    文。
中　　華　　民　　國　　96　　年　　9 　　月　　29　　日
              　　交通法庭  法　官  辜漢忠
以上正本證明與原本無異。
如不服本裁定，應於裁定送達後5日內向本院提出抗告狀。（應
附繕本）
                            書記官  許麗汝
中　　華　　民　　國　　96　　年　　10　　月　　1 　　日
